【裁判字號】    90,訴,3484
【裁判日期】    901214
【裁判案由】    清償借款
【裁判全文】
臺灣臺中地方法院民事判決  九十年度訴字第三四八四號
  原      告  慶豐商業銀行股份有限公司
  法定代理人  丙○○
  訴訟代理人  乙○○
  被      告  甲○○
右當事人間請求清償借款事件，本院判決如左：
    主    文
被告應給付原告新台幣貳佰柒拾柒萬伍仟捌佰玖拾參元，及自民國九十年十一月四日
起至清償日止，按年息百分之七點九計算之利息，並自民國九十年十二月五日起至清
償日止，逾期在六個月以內者，按上開利率百分之十，逾期超過六個月者，按上開利
率百分之二十計算之違約金。
訴訟費用由被告負擔。
    事    實
甲、原告方面：
  一、聲明：除假執行擔保金額外，如主文所示。
  二、陳述：
（一）緣訴外人張玉燕以被告甲○○為連帶保證人，於民國（下同）八十八年七月二
      十日向原告借款新台幣（下同）二百九十二萬元整，約定借款期限自民國八十
      八年九月三日起至九十五年九月三日止，利息按年息百分之七點九計算，訂約
      後上開利率並得隨時按原告基本放款利率浮動調整之，借款後自八十八年十月
      三日起，以每月為一期分期攤還本息，如有一期未依約清償本金時，無須原告
      事先通知或催告，即視為全部到期，除仍依約給付利息外，並須給付逾期清償
      在六個月以內者，按上開利率百分之十，逾期超過六個月者，按上開利率百分
      之二十計付之違約金。詎訴外人張玉燕前僅繳納本息至九十年五月三日止即未
      依約按期清償，雖其於同年九月三日起至同年十一月六日止又行繳付至同年十
      一月三日止之本息，惟其自九十年五月四日起既違約在先，債務即已視為全部
      到期，而訴外人張玉燕迄今尚欠本金二百七十七萬五千八百九十三元，被告甲
      ○○既為上開借款之連帶保證人，應連帶負履行責任，爰提起本件訴訟，求為
      判決如聲明所示。
（二）對被告抗辯之陳述：被告既為訴外人張玉燕之連帶保證人應負連帶責任，故無
      先訴抗辯權。
  三、證據：提出貸款契約、客戶交易明細查詢單各乙件為證。
乙、被告方面：
  一、聲明：原告之訴駁回。
  二、陳述：不爭執貸款契約書之真正，惟原告應先就訴外人張玉燕之抵押物求償，
      不足額方得向被告請求。
    理    由
一、按訴狀送達後，原告不得將原訴變更或追加他訴，但係擴張或減縮應受判決事項
    之聲明者，不在此限，民事訴訟法第二百五十五條第一項第三款定有明文。本件
    原告前於支付命令聲請狀聲請被告及訴外人張玉燕應連帶給付原告二百八十一萬
    零七百七十五元，因被告於支付命令送達後遵期提出異議，原告對於被告部分之
    支付命令之聲請即視為起訴，原告繼於本院審理中減縮聲明為被告應給付原告二
    百七十七萬五千八百九十三元，此係減縮應受判決事項之聲明，核與前揭規定相
    符，應予准許，合先敘明。
二、原告主張訴外人張玉燕以被告甲○○為連帶保證人，於八十八年七月二十日向原
    告借款二百九十二萬元整，約定借款期限自民國八十八年九月三日起至九十五年
    九月三日止，利息按年息百分之七點九計算，以每月為一期分期攤還本息，如有
    一期未依約清償本金時，無須原告事先通知或催告，即視為全部到期，除仍依約
    給付利息外，並須給付逾期清償在六個月以內者，按上開利率百分之十，逾期超
    過六個月者，按上開利率百分之二十計付之違約金，詎訴外人張玉燕僅繳納至九
    十年十一月三日止之本息，且其於九十年五月四日起即已有數期未依約清償而違
    約在先，債務即已視為全部到期，訴外人張玉燕迄今尚欠本金二百七十七萬五千
    八百九十三元，被告甲○○既為上開借款之連帶保證人，應連帶負履行責任，為
    此依連帶保證之法律關係，訴請被告給付原告二百七十七萬五千八百九十三元，
    及自九十年十一月四日起至清償日止，按年息百分之七點九計算之利息，並自九
    十年十二月五日起至清償日止，逾期在六個月以內者，按上開利率百分之十，逾
    期超過六個月者，按上開利率百分之二十計算之違約金。被告雖不爭執貸款契約
    書之真正，惟以原告應先就訴外人張玉燕之抵押物求償，不足額部分方得向被告
    求償等語，資為抗辯。
三、本件原告主張之事實，業據被告自認在卷，復有原告提出為被告所不爭執其真正
    之貸款契約及客戶交易明細查詢單各乙件為證，則原告主張之事實應堪採信。按
    連帶債務之債權人，得對於債務人中之一人或數人或其全體，同時或先後請求全
    部或一部之給付﹔連帶債務未全部履行前，全體債務人仍負連帶責任，民法第二
    百七十三條定有明文。本件被告既為訴外人張玉燕之連帶保證人，依前揭貸款契
    約書第六款所載，即與張玉燕同負連帶債務人之責任，尚與保證人責任有間，自
    無民法第七百四十五條先訴抗辯權適用之餘地。從而，原告依連帶保證之法律關
    係，請求被告甲○○應給付原告二百七十七萬五千八百九十三元，及自九十年十
    一月四日起至清償日止，按年息百分之七點九計算之利息，並自九十年十二月五
    日起至清償日止，逾期在六個月以內者，按上開利率百分之十，逾期超過六個月
    者，按上開利率百分之二十計算之違約金，為有理由，應予准許。
四、據上論結：本件原告之訴為有理由，依民事訴訟法第七十八條，判決如主文。
中      華      民      國    九十      年    十二    月      十四      日
                                  臺灣臺中地方法院民事第三庭
                                          審判長法官  張瑞蘭
                                                法官  許秀芬
                                                法官  廖慧如
右為正本係照原本作成
如對本判決上訴，須於判決送達後廿日內向本院提出上訴狀
中      華      民      國    九十      年     十二     月    十四      日
                                              法院書記官


司法院資訊處製作；財團法人民間司法改革基金會備份。
